最高法院刑事判決　　　　　　一○○年度台上字第七三三九號
上　訴　人　林永世
選任辯護人　洪文佐律師
上　訴　人　張祝融
　　　　　　游珍瑤
共　　　同
選任辯護人　邱明政律師
上列上訴人等因違反公職人員選舉罷免法案件，不服台灣高等法
院高雄分院中華民國一００年九月八日第二審判決（一００年度
選上訴字第一二號，起訴案號：台灣澎湖地方法院檢察署九十九
年度選偵字第五二、五三號），提起上訴，本院判決如下：
    主  文
上訴駁回。
    理  由
按刑事訴訟法第三百七十七條規定：上訴於第三審法院，非以判
決違背法令為理由不得為之；是提起第三審上訴，應以原判決違
背法令為理由，係屬法定要件；如果上訴理由書狀並未依據卷內
訴訟資料具體指摘原判決不適用何種法則或如何適用不當，或所
指摘原判決違法情事顯與法律規定得為第三審上訴理由之違法情
形不相適合時，均應認其上訴為違背法律上之程式，予以駁回。
本件原判決維持第一審論處上訴人林永世、張祝融、游珍瑤（下
稱上訴人等）共同對於有投票權之人，交付賄賂，而約其為一定
之行使罪刑（林永世處有期徒刑三年六月；張祝融、游珍瑤各處
有期徒刑一年八月。並均為相關從刑之宣告）之判決，駁回上訴
人等在第二審之上訴；併宣告游珍瑤緩刑四年，並應於判決確定
後六個月內，向公庫支付新台幣二十萬元。林永世之上訴意旨略
稱：（一）依證人游珍瑤之警詢筆錄錄音譯文，可證確係警員威
脅游珍瑤而製作，確顯有不可信之情況。惟原判決竟漠視警員威
脅游珍瑤之證據，而稱：依據辯護人所製作警詢錄音譯文內容觀
之，查無警員施以強暴、脅迫、利誘、詐欺、疲勞訊問、違法羈
押或其他不正方法之情形，辯護人所辯游珍瑤、游晉寬之警詢筆
錄是被警察威脅而為不實之自白一節，自無可採云云。顯然違背
證據法則及有理由矛盾之違法。（二）原判決既稱證人於警詢時
，較接近案發時點，記憶當較鮮明，較無暇蓄意編織掩飾或權衡
利害關係，復未及相互串飾等語。然又不採信游珍瑤於警詢否認
賄選之供陳，顯違證據法則，並有理由矛盾之違法。（三）張祝
融確於民國九十九年六月十二日被警員威脅要併辦其子張晉維與
其母親游黃玉英，致張祝融不得不配合警員而謊稱：林永世在張
祝融耕作之農地交付新台幣（下同）五千元向其小舅子買票云云
。張祝融亦於原審審判中表示當時他的確被脅迫。惟原判決卻載
稱：其於原審審理中改稱被脅迫，又未提（指）出如何被脅迫，
所辯已有可疑云云。有違證據法則與理由矛盾之違法。（四）本
案確無任何直接證據可以證明林永世有交付五千元與張祝融，並
叫他交付給游晉寬以投票支持林永世，且游珍瑤與其母游黃玉英
之電話雖提及「人攏出便便」，游晉寬於警詢稱：「人家候選人
交通費都出便便」。然並未明示該「人家」即為林永世，原判決
在無任何積極具體證據下仍主觀臆測該「人家」即為林永世，有
應調查之證據未予調查與理由不備之違法；張祝融、游珍瑤之上
訴意旨略以：（一）承辦警方許傑俊等人為求績效，違法採證，
刻意入張祝融與游珍瑤二人於罪，張祝融與游珍瑤二人基於警詢
之非任意性自白，於同日檢察官複訊時，均承警方之意，需完全
依照先前警詢之陳述，始能順利離開返家，惟有關張祝融自林永
世取得賄款五千元並進而向游晉寬行賄之事，俱非事實。（二）
原判決對張祝融、游珍瑤於偵查及第一審所為有利之供陳，均未
說明不採之理由。張祝融、游珍瑤有無投票行賄之動機與犯行，
影響罪責有無之認定，事實審法院為發現真實及維護公平正義，
自有依職權詳加審究明白之必要。原審對各疑點俱未深入調查釐
清，遽為不利於張祝融、游珍瑤之認定，有應於審判期日調查之
證據未予調查之違法。原判決所認定張祝融與游珍瑤二人之犯罪
事實，除有認定之基礎證據有待查證釐清之外，復有所採證據與
卷內證據資料明顯不符之採證違法及理由不備之違誤。（三）依
警詢、偵訊筆錄之錄音譯文，足證遭警扣押之二千元，既非買票
錢，亦非游珍瑤交付，實係游珍瑤以牛皮紙袋信封內裝二千元要
給其母之生活費，由張晉維交付游晉寬帶回台灣給其母親，絕無
以五千元買票之賄選犯行。（四）自游晉寬、游珍瑤處扣得之三
千元，並非買票之賄款，此部分係警方違法搜索，無足作為不利
於被告之證據資料。本件警方扣押之賄選贓款，是否符合臨檢之
法定要件？抑或警員認上訴人等係現行犯或準現行犯而執行附帶
搜索？或經上訴人等出自「自願性同意」而取得？要非無疑。原
判決未予審酌論列，遽採為判決之基礎，並有調查未盡及理由不
備之違法。（五）通觀張祝融與游珍瑤二人對事實之陳述，及卷
內相關證據資料，查無具體事證，足以佐證公訴人所指其二人有
公職人員選舉罷免法第九十九條第一項之交付賄賂犯行，原判決
之認定，亦與卷內事證所顯現之事實有間，原判決遽認其二人有
公訴人所指之犯行，即嫌率斷。（六）縱認張祝融與游珍瑤二人
所為由自己出資，幫助曾協助自己農事，且為同學關係之村長選
舉人，拜託妻舅一人為其拉票，在法律上之評價，尚不能完全免
除罪責，是否應審酌與游晉寬均改論以投票行賄罪，從輕量刑，
並適當諭知緩刑期間之宣告。原判決就二人之科刑過重，有違罪
刑相當原則、比例原則各等語。
惟查：原判決依憑游珍瑤於警詢、偵查中及張祝融於偵查中之自
白，已判決確定之共同被告游晉寬於警詢、偵查中之供陳，並綜
合卷內其他證據資料，認定上訴人等有其事實欄所載之對游晉寬
為投票賄選之犯行，已於理由內詳敘其調查證據之結果及取捨證
據認定之理由。並就上訴人等否認犯罪，林永世辯稱：並未拿錢
要求張祝融策動游晉寬返鄉投票支持；張祝融、游珍瑤辯稱：游
珍瑤匯給游黃美玉的錢是張祝融自己出的，包含要求游晉寬返澎
工作之交通費，給游黃美玉之生活費，並無投票行賄；及游晉寬
翻異前詞改稱：其母游黃美玉交給伊的二千元，是張祝融要伊回
澎湖工作的交通費，投票當天游珍瑤之子張晉維轉交的二千元，
是要給游黃美玉的生活費，並無投票受賄云云。認與事實不符，
為卸責之詞，予以指駁。復說明：張祝融、游珍瑤、游晉寬經警
拘提後，陸續製作警詢、偵查初訊筆錄，彼此並未相互串通證詞
，卻對賄款來源及交付過程、聯繫內容、投票對象等為一致之陳
述，堪認其三人所為不利於上訴人等之陳述俱可採信。又游晉寬
於警詢時稱：「……我今天會來澎湖投票，是因為我姊姊（指游
珍瑤）一直叫我回來投，而且也說『人家候選人交通費都出便便
』……」之用語，與游珍瑤及其母游黃美玉通話時經監聽結果製
作之譯文中所稱：「……這一次我同學叫他回來投，『車馬費幫
他出便便』……」之用語相符，足見「車馬費出便便」經其等談
話間傳遞，且為游晉寬返澎之誘因，更可徵其等於警詢、偵查初
訊陳述之真實性。游珍瑤、游晉寬之警詢筆錄，依據辯護人所製
作警詢錄音譯文內容觀之，查無警員施以強暴、脅迫、利誘、詐
欺、疲勞訊問、違法羈押或其他不正方法之情形，且具較可信之
特別情況，又係證明犯罪事實存否所必要，依刑事訴訟法第一百
五十九條之二規定，具有證據能力；張祝融、游珍瑤、游晉寬於
偵查中之陳述，既經具結，且無證據證明顯有不可信之情況，依
刑事訴訟法第一百五十九條之一第二項，應均具有證據能力。而
張祝融於檢察官偵查中之陳述係基於自由意志所為，亦無所謂被
警察脅迫而影響其於檢察官訊問時不能為自由陳述之情形，不能
否定其證據能力，及原判決所憑採之其他證據資料，均具證據能
力之理由。從形式上觀察，原判決並無足生影響判決結果之違背
法令情形。按採證認事，係事實審法院之職權，其對證據證明力
所為之判斷，如未違背經驗法則與論理法則，復已敘述其憑以判
斷之心證理由，即不能任意指為違法。原判決就其依憑調查所得
之證據資料，認定：上訴人等投票行賄之犯罪事實，已明確認定
，詳細記載，並敘明其得心證之理由。所為之論斷，核與證據法
則並無違背，亦無判決不備理由、理由矛盾或應於審判期日調查
之證據未予調查之違法情形。林永世上訴意旨（一）至（四），
張祝融、游珍瑤上訴意旨（一）至（五）係置原判決之明白論斷
於不顧，就同一證據資料為相異之評價，或仍執原判決已詳予指
駁之陳詞辯解，或就原審採證認事及適用法律職權之適法行使，
全憑己見，漫事爭執，難認已符合首揭法定之第三審上訴要件。
又量刑之輕重，係屬事實審法院得依職權自由裁量之事項，苟法
院於量刑時，已斟酌刑法第五十七條各款所列情狀，而未逾越法
定範圍，又未濫用其職權，即不得遽指為違法。原判決以張祝融
、游珍瑤所為，均係犯公職人員選舉罷免法第九十九條第一項之
交付賄賂罪名，其二人於偵查初訊時自白犯行，並因而查獲林永
世為共犯，依公職人員選舉罷免法第九十九條第五項之規定減輕
其刑，而以行為人之責任為基礎，於理由欄說明第一審審酌其二
人犯罪之一切情狀，分別均量處有期徒刑一年八月，褫奪公權四
年，量刑妥適，而予維持之理由。復以游珍瑤未曾因故意犯罪受
有期徒刑以上刑之宣告，其受此科刑判決之教訓後，當知警惕而
無再犯之虞，及其犯罪之情形，認為游珍瑤所受有期徒刑之宣告
，以暫不執行為適當，併予宣告緩刑四年。並依刑法第七十四條
第二項第四款規定，命其應於判決確定後六個月內，向公庫支付
現款二十萬元。其刑之量定及緩刑之宣告，既未逾越法定刑度，
又未濫用自由裁量之權限，即不能指為違法。張祝融及游珍瑤上
訴意旨（六）就原審量刑裁量權之適法行使，任意指摘，自非第
三審上訴之合法理由。上訴人等其他上訴意旨，或係就原審採證
認事職權之適法行使，或係就不影響判決本旨之枝節事項，任意
指摘，俱不符合首揭法定之第三審上訴要件。綜上，應認上訴人
等之上訴均違背法律上之程式，予以駁回。
據上論結，應依刑事訴訟法第三百九十五條前段，判決如主文。
中    華    民    國  一○○  年   十二   月  二十九  日
                      最高法院刑事第三庭
                          審判長法官  林  永  茂  
                                法官  蘇  振  堂  
                                法官  林  秀  夫  
                                法官  林  立  華  
                                法官  蔡  國  在  
本件正本證明與原本無異
                                      書  記  官  
中    華    民    國  一○一  年    一    月    三    日
                                                      K